【裁判字號】    92,交易,220
【裁判日期】    920710
【裁判案由】    公共危險等
【裁判全文】
臺灣臺中地方法院刑事判決                      九十二年度交易字第二二０號
    公  訴  人  臺灣臺中地方法院檢察署檢察官
    被      告  甲○○
右列被告因公共危險等案件經檢察官提起公訴（九十二年度偵字第五三０四號）本院
判決如左：
    主      文
甲○○服用酒類，不能安全駕駛動力交通工具而駕駛，處有期徒刑參月，如易科罰金
，以參百元折算壹日。又因過失傷害人，處有期徒刑參月，如易科罰金，以參百元折
算壹日。又駕駛動力交通工具肇事，致人受傷而逃逸，處有期徒刑陸月，如易科罰金
，以參百元折算壹日。應執行有期徒刑拾月，如易科罰金，以參百元折算壹日。
    事      實
一、甲○○於民國九十二年二月十三日十八時許，在臺中縣大肚鄉友人住處服用高粱
    酒類，已達不能安全駕駛動力交通工具之程度，竟仍駕駛車牌號碼ＮＷ－五三０
    五號自小客車，沿台中縣大肚鄉○○路○段自北向南行駛，於同月日二十二時三
    十分許，行經臺中縣大肚鄉○○路○段與沙田路一段九一八巷交岔路口附近時，
    原應注意汽車在同一車道行駛時，後車與前車之間應保持隨時可以煞停之距離，
    且應注意汽車行駛時，駕駛人應注意車前狀況並隨時採取必要之安全措施，依當
    時情形路面無障礙，又無不能注意情事，竟疏未注意，逕行直行通過上址，加以
    酒後反應遲緩，不能安全操控車輛，致追撞同向前方由乙○○駕駛之七Ｌ－三二
    七五號自小客車，造成乙○○受有頸部及腰部肌腱扭傷等傷害。甲○○駕駛車輛
    肇事後，對受撞車輛內之人受有傷害已有預見，竟仍故意駕車逃離現場，嗣因乙
    ○○記下車牌號碼報警查獲，經測試甲○○酒精濃度呼氣值為每公升０．九五毫
    克。
二、案經臺中縣警察局烏日分局報請及被害人乙○○訴請台灣台中地方檢察官偵查起
    訴。
    理      由
一、訊據被告甲○○固坦承酒後駕車，惟矢口否認有過失傷害及肇事逃逸犯行，於答
    辯狀中辯稱略以：睡前有喝酒，酒測值係睡前在家喝旳，被害人乙○○並無受傷
    ，診斷書並非當天的診斷證明，因不知擦撞所以才離開現場云云。惟查：
  (一)被告甲○○酒醉撞及前車後，竟駕駛ＮＷ－五三０五號自小客車倒車，再繞過告
    訴人受撞之七Ｌ－三二七五號自小客車逃逃等情，已據告訴人乙○○指訴明確，
    並有交通事故調查報告表、酒精測試紀錄、測試觀察紀錄表、生理協調平衡檢測
    紀錄表各一份及翻拍之現場照片九幀附卷可資佐證。
  (二)被告甲○○於警訊中坦承與朋友於九十二年二月十三日自十八時開始，喝高梁酒
    至２２時１０分止，且駕車時有酒醉的感覺，且車禍當時係為閃避不及而發生小
    擦撞，並不知道嚴重性，所以不是故意要肇事逃逃，現場有方向燈蓋碎片是其車
    輛的，左前方保險桿有擦撞痕並沾有色漆，有發生小擦撞等語（見九十二年二月
    十四日警訊筆錄）。於偵查中亦坦承當天與告訴人有發生車禍，當時喝醉酒等語
    （見九十二年三月廿四日偵訊筆錄）。
  (三)光田綜合醫院診斷證明書由李祖信醫師及劉榮興醫師所開立的診斷證明書均載明
    ：頸部及腰部扭傷，並註明九十二年二月十三日至急診檢察或治療，經本院再函
    覆光田綜合醫院查明當日就診情況時，據該院函覆稱：乙○○先生於九十二年二
    月十三日至本院急診就醫時，就有輕微頸部及腰部挫傷等症狀，有該院九十二年
    六月十二日（九二）光醫事歷字第九二００四０五號函一份及病歷影本五張附卷
    可資佐證，從而被告請求傳訊醫師一事，本院認核無必要。
  (四)按刑法於八十八年四月二十一日經總統公布增訂第一百八十五條之三，將服用酒
    類不能安全駕駛動力交通工具而駕駛者，亦納入刑事處罰之範疇，該條規定並自
    同年月二十三日正式施行，犯本條之罪係屬抽象危險犯，其立法目的在嚇阻酒後
    駕車，危害公眾安全及防止交通事故之發生，條文中所稱「不能安全駕駛動力交
    通工具」係屬不確定之法律概念，除衡之行為人駕車時飲用酒類之程度及血液中
    酒精含量之多寡外，並應參以行為人當時之精神狀態、駕馭車輛之情形及對於交
    通號誌或指揮之遵守能力，以資相佐，斷非徒以飲酒數量作為取決是否成罪之唯
    一標準，否則，個人酒量殊異，偶因特殊情狀致未達平日精神狀態者亦所在多有
    ，欲以劃一標準遽為能否安全駕車或酒醉之論斷，誠屬難能，惟參考德國、美國
    之認定標準，駕駛人於呼氣中酒精濃度達每公升零點五五亳克以上者，肇事率為
    一般正常人之十倍，認為已達不能安全駕駛之標準，法務部八十八年五月十八日
    法八八檢字第００一六六九號函亦採斯旨。本案被告酒測呼氣酒精濃度為每公升
    ０．九五亳克，足認被告駕車時確已達不能安全駕駛動力交通工具之程度。按刑
    法第一百八十五條之四之肇事逃逸罪，以駕駛動力交通工具肇事，有致人死傷而
    逃逸之事實，為其構成要件，不以行為人明知被害人有死傷情形為必要，亦不以
    被害人為無自救能力人為必要（最高法院九十一年台上字第一三七號、九十年台
    上字第六七八六號判決意旨參照），至肇事者是否有遺棄之故意，其離去之原因
    為何，則非所問（最高法院九十年台上字第二一九一號判決意旨參照），考其立
    法目的即在促使駕駛人於肇事後能對被被害人即時救護，以減少死傷之惡化，可
    見該兩條規範意旨應屬相同。
    綜上所述，被告所辯委無足採，本案事證明確，被告犯行堪予認定。
二、核被告所為係犯刑法第一百八十五條之三公共危險罪、第一百八十五條之四肇事
    逃逸罪及第二百八十四條第一項前段之過失傷害罪。被告所犯上開三罪，犯意各
    別，構成要件不同，應予分論併罰。被告酒醉駕車致人受傷，應依道路交通管理
    處罰條例第八十六條第一項加重其刑。爰審酌被告酒醉駕車、不顧公眾安全及其
    所生危害及犯後態度，分別量處如主文所示之刑，並諭知易科罰金之折算標準，
    並定其應執行刑及易科罰金之折算標準。
據上論斷，應依刑事訴訟法第二百九十九條第一項前段、道路交通管理處罰條例第八
十六條第一項、刑法第一百八十五條之三、第一百八十五條之四、第二百八十四條第
一項前段、第四十一條第一項前段、第二項、第五十一條第五款、罰金罰鍰提高標準
條例第一條前段、第二條，判決如主文。
中    華    民    國      九十二     年      七       月        十      日
                                  臺灣臺中地方法院交通法庭
                                       法  官  郭  德  進
右正本證明與原本無異。
如不服本判決，應於判決送達後十日內向本院提出上訴狀( 應附繕本 )，上訴於臺灣
高等法院臺中分院。
                                       書記官
中    華    民    國      九十二     年      七       月       十五     日
刑法第一百八十五條之三：
服用毒品、麻醉藥品、酒類或其他相類之物，不能安全駕駛動力交通工具而駕駛者，
處一年以下有期徒刑、拘役或三萬元以下罰金。
刑法第一百八十五條之四：
駕駛動力交通工具肇事，致人死傷而逃逸者，處六月以上五年以下有期徒刑。
刑法第二百八十四條第一項前段
因過失傷害人者，處六月以下有期徒刑、拘役或五百元以下罰金，致重傷者，處一年
以下有期徒刑、拘役或五百元以下罰金。
                                                Ａ


司法院資訊處製作；財團法人民間司法改革基金會備份。
